臺灣板橋地方法院刑事判決　　　　　　 95年度簡上字第923號
上　訴　人　甲○○
即　被　告
上列上訴人因著作權法案件，不服本院95年度簡字第1991號民國
95年10月31日第一審判決（聲請案號：95年度偵字第1475號），
提起上訴，本院管轄之第二審合議庭判決如下：
    主  文
上訴駁回。
甲○○緩刑貳年。
    事實
一、甲○○明知「NuBra 」之商標及圖案，係臺灣絕世好波有限
    公司（以下簡稱絕世好波公司）向經濟部智慧財產局申請核
    准註冊，取得商標專用權（其中「Bra 」不在專用之列），
    指定使用於胸罩類之商品，現仍在專用期間內，未經商標專
    用權人之授權，不得於同一商品上，使用相同或近似之商標
    圖樣文字，又「NuBra 」商品包裝盒上之圖片，係由美國
    Bragel International, Inc 享有著作權，並專屬授權絕世
    好波公司使用之攝影著作，而甲○○向設於中國大陸地區之
    富利凱電子科技公司（以下簡稱富利凱公司）所購胸罩商品
    ，係未經絕世好波公司同意，於同一商品使用相同註冊商標
    之商品，其包裝盒上之圖片，則係未經絕世好波公司授權使
    用之仿冒重製物，其竟基於散布仿冒重製物及販賣仿冒商標
    商品等概括犯意，於民國93年12月2 日，以新臺幣（下同）
    1,615 元向富利凱公司購得仿冒之「NuBra 」胸罩商品（附
    印有盜版圖片之包裝盒）50件後，在臺北縣中和市○○路18
    巷6 號2 樓其經營之雙標企業有限公司（下稱雙標公司），
    以每件胸罩附包裝盒399 元至407 元不等之代價，售予不特
    定之顧客，以此方式散布侵害著作財產權之重製物，嗣於94
    年6 月24日經警循線查獲。
二、案經絕世好波公司訴請臺北縣政府警察局報請（聲請書漏載
    此部分）臺灣板橋地方法院檢察署檢察官偵查後，聲請簡易
    判決處刑。
    理由
一、訊據被告固坦承於前開時、地販賣上述仿冒商品，然矢口否
    認有犯罪之故意，並辯稱：富利凱公司主動向其公司詢問是
    否銷售渠公司生產之隱形胸罩，因雙方公司素有業務往來，
    乃由其公司業務人員接洽進口，富利凱公司寄送貨物來臺時
    ，並主動附具北京銘益達知識產權代理有限公司（下稱銘益
    達公司）證明書、中國大陸國家工商行政管理總局商標局註
    冊申請受理通知書，證明「NuBra 」商標已獲中國大陸商標
    之實質審查，故其乃誤以為所販售之贗品非仿冒品等語。
二、經查：
  (一)被告自承於上揭時、地販賣前述仿冒商品乙節，業據告訴代
    理人劉秋絹指訴綦詳，並有臺北縣政府營利事業登記證、公
    司基本資料查詢、中華民國商標註冊證、經濟部智慧財產局
    商標資料檢索服務查詢資料、著作財產權專屬授權契約書、
    聲明書、真品與仿冒品對照照片、統一發票、收據等附卷可
    稽，是被告此部分供述，堪信為真，可資採信。
  (二)被告於警詢、偵查及本院審理時，固否認有犯罪故意，惟其
    於原審審理時，則業認罪（參見原審卷第14頁），合先說明
    。其所執前詞，雖提出寄送包裝、進口快遞貨物簡易申報單
    、快遞收據、代收進口運費免用統一發票收據、銘益達公司
    證明書、中國大陸國家工商行政管理總局商標局註冊申請受
    理通知書、中國商標網網頁電腦列印本等為憑，惟前開銘益
    達公司證明書、中國大陸國家工商行政管理總局商標局註冊
    申請受理通知書未依我國法定程序辦理認證，實難遽認該證
    明書、受理通知書為真正。又富利凱公司乃電子公司，雙標
    公司前此係向該公司進口檯燈等事實，被告已供明在卷（參
    見偵查卷第55頁），則被告對於富利凱公司並不生產胸罩商
    品及富利凱公司出售之系爭胸罩用品為仿冒品等節，顯不難
    有所認識。次查，「NuBra 」為同類胸罩商品之知名品牌，
    被告既知利用網路販售該商品，對此必有所知，從而，姑不
    論被告進口之系爭胸罩商品共50件，價格僅1,615 元，平均
    每件進口價值未及33元，由此顯不相當之成本，一般合理人
    當能認知其非真品，尤以其售價為399 元至407 元不等，與
    真品之一般網路價格為1,510 元以上，或高至3,200 元（參
    見偵查卷第111 頁），較被告售價幾近10倍，相較以觀，被
    告無特別優惠緣由，寧以市場價格10分之1 作為售價，無非
    自知販賣之標的物為贗品。準上所見，被告上述辯詞，要為
    飾卸，故無足取。
    本件事證業臻明確，被告犯行堪為認定，應依法論科。
三、按刑法於94年2 月2 日修正公布，於95年7 月1 日施行，其
    第2條 第1 項規定：「行為後法律有變更者，適用行為時之
    法律。但行為後之法律有利於行為人者，適用最有利於行為
    人之法律。」改採從舊從輕原則。針對前揭修正，應就有利
    或不利被告之一切情狀，綜其全部罪刑而為比較，以定其應
    適用之法律，且須整體適用之，除法有明文外，不得任意割
    裂適用。茲將比較法結果，分述如下：
  (一)修正前刑法第33條第5 款規定：「罰金：1 元（銀元）以上
    。」，並依現行法規所定貨幣單位折算新臺幣條例規定，以
    銀元1 元折算新臺幣3元 。修正後刑法第33條第5 款則規定
    ：「罰金：新臺幣1000 元 以上，以百元計算之。」。而著
    作權法第91條之1 及商標法第82條法定刑之罰金刑均係以新
    臺幣為單位，於被告行為後亦無變更，惟修正後刑法第33條
    第5 款所定罰金刑最低數額，較之修正前提高，自以修正前
    刑法第33條第5 款規定有利於被告。
  (二)此次刑法修正，廢除第56條連續犯之規定，此雖非直接關乎
    犯罪構成要件之變更，然均屬刑罰之重大更迭，詳言之，其
    對行為人之論罪科刑已有變易，並影響法院對行為人刑罰裁
    判之法律效果，故為法律變更之一種。修正前連續犯之性質
    ，通說認為乃該當於數個犯罪構成要件，僅立法上，採裁判
    上一罪主義，於刑法修正後，其相類情形，通常屬數罪併罰
    類型，依本件事實之情狀亦屬之。基此，相較於修正前後之
    科刑範圍，以舊法有利於被告。
  (三)就刑法第41條有關易科罰金之規定，修正前同條第1 項前段
    係規定：「犯最重本刑為五年以下有期徒刑以下之刑之罪，
    而受六個月以下有期徒刑或拘役之宣告，因身體、教育、職
    業、家庭之關係或其他正當事由，執行顯有困難者，得以一
    元以上三元以下折算一日，易科罰金。」復依修正前罰金罰
    鍰提高標準條例第2 條前段（現已刪除）規定，就其原定數
    額提高為100 倍折算1 日，則依修正前之易科罰金折算標準
    ，應以銀元300 元折算1 日，經折算為新臺幣後，應係以新
    臺幣900 元折算為1 日。新修正刑法第41條第1 項前段則規
    定：「犯最重本刑為五年以下有期徒刑以下之刑之罪，而受
    六個月以下有期徒刑或拘役之宣告者，得以新臺幣一千元、
    二千元或三千元折算一日，易科罰金。」比較此部分修正，
    以修正前規定有利於被告。
  (四)綜合比較結果，就適用刑法部分，以修正前規定，整體有利
    於被告，是應依修正前刑法之相關規定論處。
四、核被告所為，係犯商標法第82條之販賣仿冒商標商品罪，及
    著作權法第91條之1 第2 項明知係侵害著作財產權之重製物
    而散布罪（聲請書犯罪事實欄係就被告散布侵害絕世好波公
    司享有攝影著作財產權之盜版重製包裝盒提起公訴，惟於所
    犯法條欄核論被告所為係犯著作權法第91條之1 第1 項之罪
    ，顯屬誤載，應予更正）。其先後多次散布侵害著作財產權
    之重製物及販賣仿冒商標商品等犯行，各係時間緊接，所犯
    為構成要件相同之罪名，依修正前刑法通說見解，應認係分
    別基於概括犯意所為，而應依修正前刑法第56條規定，以連
    續犯論擬，各論以1 罪，並加重其刑。其以一販賣行為，同
    時觸犯上開2 罪，為想像競合犯，故應依刑法第55條規定，
    從一情節較重之明知係侵害著作財產權之重製物而散布罪論
    （參酌最高法院95年第8 次刑事庭會議決議意旨，刑法第55
    條但書乃科刑之限制，為法理之明文化，非屬法律變更，附
    此敘明）。原審判決審酌被告素行、智識程度、犯罪動機、
    目的、手段、實施犯罪期間長短、販賣仿冒品數量、所獲利
    益，及對於著作財產權人及註冊商標商品之商譽、銷售及市
    場競爭秩序所肇危害，暨其犯罪後，於原審訊問時坦承犯行
    ，惟未能與告訴人公司達成和解等一切情狀，量處有期徒刑
    4 月，並依修正前刑法第41條第1 項前段規定，諭知易科罰
    金之折算標準，認事用法均無違誤，量刑亦屬妥適，上訴人
    執稱無犯罪故意云云，為無理由，是應駁回其上訴。惟上訴
    人未曾受有期徒刑以上刑之宣告，有臺灣高等法院被告全國
    前案紀錄表在卷可按，本院信其係因一時失慮，致罹刑典，
    且業與告訴人公司達成和解，有和解書存卷足參，仍可見其
    非無悔意，另盱衡其於本件論罪科刑後，當知警惕，應無再
    犯之虞，是認其所宣告之刑，以暫不執行為當，爰併予宣告
    緩刑2 年，以啟自新。
據上論斷，應依刑事訴訟第455 條之1 第1 項、第3 項、第368
條，刑法第74條第1 項第1 款，判決如主文。
本案經檢察官馬凱蕙到庭執行職務。
中　　華　　民　　國　　96　　年　　2 　　月　　15　　日
                  刑事第十四庭  審判長法　官  林海祥
                                      法　官  汪怡君
                                      法　官  朱敏賢
以上正本證明與原本無異。
本件不得上訴。
                                      書記官  郭勝華
中　　華　　民　　國　　96　　年　　2 　　月　　15　　日
附錄本案論罪科刑法條全文：
著作權法第91條之1
擅自以移轉所有權之方法散布著作原件或其重製物而侵害他人之
著作財產權者，處三年以下有期徒刑、拘役，或科或併科新臺幣
五十萬元以下罰金。
明知係侵害著作財產權之重製物而散布或意圖散布而公開陳列或
持有者，處三年以下有期徒刑，得併科新臺幣七萬元以上七十五
萬元以下罰金。
犯前項之罪，其重製物為光碟者，處六月以上三年以下有期徒刑
，得併科新臺幣二十萬元以上二百萬元以下罰金。但違反第八十
七條第四款規定輸入之光碟，不在此限。
犯前二項之罪，經供出其物品來源，因而破獲者，得減輕其刑。
商標法第82條
明知為前條商品而販賣、意圖販賣而陳列、輸出或輸入者，處一
年以下有期徒刑、拘役或科或併科新臺幣五萬元以下罰金。
